【裁判字號】    98,交上易,139
【裁判日期】    981014
【裁判案由】    過失傷害
【裁判全文】
臺灣高等法院刑事判決               98年度交上易字第139號
上  訴  人    台灣士林地方法院檢察署檢察官
被      告    乙○○
上列上訴人因被告過失傷害案件，不服臺灣士林地方法院九十六
年度交易字第二二八號，中華民國九十八年一月五日第一審判決
（起訴案號：臺灣士林地方法院檢察署九十六年度偵字第二四六
一號），提起上訴，本院判決如下：
    主  文
原判決撤銷。
乙○○因過失傷害人，處拘役伍拾日，如易科罰金，以銀元佰
元即新台幣玖佰元折算壹日。減為拘役貳拾伍日，如易科罰金，
以銀元佰元即新台幣玖佰元折算壹日。
    事  實
一、乙○○於民國九十五年一月廿四日晚間十時許，在台北市○○路○段某餐廳之尾牙聚餐後，見友人戊○○酒醉，乃駕駛
    戊○○所有車號7730-KH號自用小客車，載送住新莊之戊○○及住中和之戊○○女友賴燕華二人返家，乙○○沿臺北市
    大同區○○○路由東往西方向行駛，於十時四十分許，行經
    忠孝西路與延平北路口時，本應注意汽車行駛至交岔路口時
    應遵守道路交通號誌之指示，而依當時之天候、光線、路況
    等，又無不能注意之情形，竟疏未注意號誌已轉換為紅燈，
    猶逕行闖越，適丙○○騎乘車號ATZ-785號重機車，後搭載
    丁○○，沿延平北路北往南，欲往中華路方向行駛，於延平
    北路、忠孝西路口等候號誌，待綠燈起步，然因中華路劃有
    快慢車道，機車欲入中華路應先行至塔城街口機車待轉區○○○段式左轉，丙○○亦未遵守車行方向，欲直接駛入中華
    路快車道，致於將進入中華路快車道路口時，驚見闖紅燈之
    乙○○自用小客車駛來，加速自用小客車前閃煞不及，致丙○○、丁○○（丁○○過失傷害部分已撤回告訴，經不另為
    不起訴處分）人車倒地，並造成丙○○受有雙上肢、左下肢
    多處鈍挫傷之傷害。於丙○○後方機車見狀，追抄乙○○前
    開車號後折返，將車號交丙○○、丁○○二人後離去。
二、案經被害人丙○○訴由台北市政府警察局大同分局報請台灣
    士林地方法院檢察署檢察官偵查起訴。
    理  由
一、證據能力方面：
    (一)按被告以外之人於審判外之陳述，雖不符前四條之規定，
      而經當事人於審判程序同意作為證據，法院審酌該言詞陳
      述或書面陳述作成時之情況，認為適當者，亦得為證據；
      當事人、代理人或辯護人於法院調查證據時，知有第一
      百五十九條第一項不得為證據之情形，而未於言詞辯論終
      結前聲明異議者，視為有前項之同意，刑事訴訟法第一百
      五十九條之五亦定有明文。經查，本案所引用證人即被害
      人丙○○、丁○○於警詢之指述，經本院依法踐行調查證
      據程序，檢察官、被告均不爭執證據之證據能力，且迄本
      案言詞辯論終結前未就證據之證據能力聲明異議，又查無
      依法應排除其證據能力之情形，應有證據能力，得作為本
      案證據。
    (二)另按被告以外之人於偵查中向檢察官所為之陳述，除顯有
      不可信之情況者外，得為證據，刑事訴訟法第一百五十九
      條之一第二項亦定有明文，証人丙○○、丁○○、戊○○
      、賴燕華、黃正清於檢察官偵查中之供証，均具有結文在
      卷為憑，且偵查中檢察官向被告以外之人所取得之陳述，
      原則上均能遵守法律規定，不致違法取供，其可信性極高
      ，並無顯有不可信之情況，依上開規定，前開證人於檢察
      官偵查中之供証，亦得為證據。
    (三)台北市立聯合醫中興院區之診斷証明書，乃負責為被害人
      診斷病情之醫師，依其所見所為之證明文書，性質上為從
      事業務之人為維護業務之信用性及業務之正當運作所為之
      日常性的機械性記載，符合刑事訴訟法第一百五十九條之
      四第二款所示，得為傳聞例外之業務文書，故上開書面陳
      述應有證據能力。另道路交通事故現場圖、道路交通事故
      調查報告表（一）、（二）、談話紀錄表，均係員警接獲
      報案後抵達肇事現場，依法執行實施勘察等職務後所製作
      以紀錄當時實見現場情形之紀錄文書，並無證據證明有何
      虛偽不實或明顯瑕疵等顯不可信之情況存在，依刑事訴訟
      法第一百五十九條之四第一款之規定，亦皆有證據能力。
      至車禍現場及車損照片、行動電話通聯紀錄，均係機械之
      方式所留存之影像，並非依憑人之記憶再加以轉述而得，
      要非供述證據，殊無「傳聞證據排除法則」之適用，此外
      ，復無證據證明有何偽造、變造或違法取得之情事，且均
      與檢察官主張之事實具有關聯性，各該照片亦有證據能力
      。
二、訊據被告乙○○固坦承於九十五年一月廿四日晚間十時許，
    駕駛戊○○所有車號7730-KH號自用小客車，載送戊○○及
    戊○○女友賴燕華二人返家，然矢口否認其有行經肇事地點
    並辯稱：因為當時係車主戊○○為其指路，其對於當時車輛
    所行經之路線已無法記憶詳實，然其係先至新莊，送戊○○
    返家，再搭計程車送戊○○女友回中和，其再返家，故其係
    行駛忠孝橋，且當天並未發生任何事情，或見車禍等語。
三、經查，告訴人丙○○騎乘車號ATZ-785號重型機車搭載證人
    丁○○，於前揭時、地，在忠孝西路、延平北路，接近中華
    路路口處，因加速閃煞一闖紅燈之銀白色自小客休旅車而人
    車倒地，丙○○因此受有雙上肢、左下肢多處鈍挫傷等情，
    分別據告訴人丙○○及證人丁○○於警、偵訊、原審（含丙○○因同一事實告訴戊○○過失傷害之九十五年度交易字第
    四００號案）及本院審理時指証綦詳，並有臺北市聯合醫院
    中興院區診斷證明書二紙（偵卷第二五、三０頁）、道路交
    通事故調查報告表(一)、(二)、交通事故談話紀錄表、道路
    交通事故現場圖（偵卷第四０～四四頁）、本案系爭汽車及
    機車照片（偵卷第三一～三七頁、第四八～五一頁）附卷可
    資佐證。而前揭肇事車輛，並據告訴人丙○○及證人丁○○
    於原審結證：係渠二人遭闖越紅燈之「銀色休旅車」輕微掃
    到，致機車車身不穩倒地，當渠二人因人車倒地而在安全島
    待援時，有位不知名之機車騎士即繞過來，告以有見到撞及
    渠二人機車之小客車車號，丙○○即依該不知名之機車騎士
    所言，持筆在手心上記下車號「7730- KH」等語（原審卷第
    六二～七０頁審判筆錄）。嗣經查被告駕駛戊○○所有7730
    -KH號自用小客車顏色、車型均與丙○○、丁○○指訴相同
    ，此亦有車籍作業系統查詢認可資料及該車相片七張附卷可
    按（偵卷第十五-一頁、第三一～三七頁）。另經本院勘查
    現場為一多岔路口，且有連接忠孝橋之高架橋引道通過路口
    上方，該路口距離較一般路口複雜且長，以肇事當時（現因
    捷運施工關係，行向有所改變），機車行駛延平南路欲進入
    中華路，須先靠右行至塔城街口機車待轉區，再行進入中華
    路慢車道，亦據原承辦交通員警甲○○結証及重繪現場圖，
    並經本院製有勘驗筆錄在卷。
四、被告雖陳稱其當天確實駕駛該輛車，但有無經過案發地點忘
    記了，然查被告搭載之車主戊○○持用門號0000000000號行
    動電話，於九十五年一月廿四日廿二時卅二分十三秒至同卅
    六分四十八秒間，曾與王保仁持用之門號0000000000號行動
    電話通話，而查戊○○所持門號發話之始，其基地台位置係
    在「臺北市○○區○○路一段五九號十四樓頂」，通話結束
    之基地台位置則在「臺北市○○區○○路三三六號七樓」，
    此有通聯紀錄在卷可參（偵卷第六四頁）。依該二基地台相
    關位置（原審卷第二五頁台北市地圖）顯示，案發時，被告
    所駛駛車輛係沿忠孝西路，過忠孝西路與延平南路口進入中
    華路，再由中華路一段往二段方向行駛。中華路二段業已遠
    離忠孝橋，並與忠孝橋是相反方向。且如被告自忠孝西路欲
    上忠孝橋往新莊方向行駛，則其於忠孝西路與重慶南路口，
    即有高架橋直接連結忠孝橋，既可避開平面道路多處路口號
    誌，且該高架橋又僅客車方得以行駛，行車自較方便快速，
    何以捨此不為，反行駛平面道路。又被告既係載送均已酒醉
    之車主及車主女友，且該二人一住新莊市、一住中和市，並
    與被告住居台北市○○街為三不同方向，衡諸一般常情，應
    會先與車主一起載送車主女友回中和，送車主回新莊後，再
    自行搭車返家，焉有先送車主回新莊並停妥車輛後，再搭計
    程車送車主女友至中和，再自行返回台北之理，乃証人賴燕
    華証稱當日被告先送戊○○至新莊，再與其搭計程車返回中
    和等語，顯與事實不符，要無足採。是依前開車輛行駛路線
    ，及載送之人與各人住居地等相關事項，本案被告係先行駛
    忠孝西路→中華路→中和，其即差點與告訴人機車擦撞之銀
    色自小客車駕駛人，可堪認定。
五、又忠孝西路與延平南路口之號誌運作，就告訴人與被告行向
    ，一方為綠燈，他方則必為紅燈，此有大同分局交通分隊查
    製號誌運作表一件附本院卷可按，二不同行向之車輛於該路
    口相遇，必有一方是闖紅燈行駛。本案告訴人丙○○及証人
    丁○○均堅証於延平南路口有等候紅燈，是綠燈後後座之丁○○告知丙○○已綠燈才起步（交易四００卷第四０頁審判
    筆錄）一致。而被告既住居台北市○○街，即於肇事現場附
    近，縱對新莊市○道路不熟，然對即在其住處附近之忠孝西
    路、延平南路、中華路或忠孝橋自難諉稱不熟，則其自始辯
    稱其對行駛何路線不熟，或先送車主至新莊等情，如前所述
    ，顯有所隱避。況告訴人是經由後方機車見狀，追抄被告車
    號，再行折返交付，如若該後方機車騎士，見係告訴人闖紅
    燈肇事，衡情不致會去追抄無責之小客車車號。又被告自承
    當日亦有飲酒，亦與証人己○○証稱被告有喝酒一節（交易
    四００卷第九八頁審判筆錄）相符，是本件足認是被告於系
    爭路口闖紅燈行駛，然因見二車並未擦碰撞，且其係酒後駕
    車（無証據証明其呼氣酒精濃度），恐遭查驗，即逕行駛離
    。
六、至本案告訴人丙○○及証人丁○○雖均稱肇事時間約晚間十
    時四十分許，然其僅為大約之時間，衡情要無人於肇事之剎
    那即先行記取時點，告訴人稱其於人車摔跌先關心丁○○（
    原審卷第六五頁審判筆錄）後，即為報案，即與常情相符。
    且因個人對時間之設定及器械之差異，每人之手錶、手機或
    計時器之時間顯示，均有差異，本案警方接獲通報之時間為
    晚間十時卅五分，此有大同分局交通分隊交通事故處理通訊
    紀錄表一件在卷（交易四００卷第七六頁）可按，則與証人
    戊○○於車上撥接電話之卅二分十三秒，基地台在「臺北市
    中正區○○路○段五十九號」時，核與被告行駛經肇事現場
    之時間吻合，自要無以本案發生在十時四十分，謂被告車已
    駛離現場之說。
七、按汽車行駛至交岔路口，應遵行燈光號誌，道路交通安全規
    則第一百零二條第一項第一款定有明文。本案被告考領駕駛
    執照，駕駛汽車，自應對前開規定知之甚詳，並負有前開注
    意義務，而參之卷附道路交通事故調查報告表所載，案發當
    時天候陰、夜間有照明、柏油路面、路面乾燥無缺陷、無障
    礙物、視距良好並有行車管制號誌等情狀，足認被告對該路
    口號誌，並無不能注意之情事，然被告竟因疏未注意號誌，
    猶闖紅燈行駛，致依號誌行駛之右方告訴人機車閃煞不及，
    致告訴人人車倒地（雖二車未發生擦碰撞，然仍係因被告違
    規所致），告訴人並受有雙上肢、左下肢多處鈍挫傷之結果
    ，被告自有應注意能注意而不注意之過失甚明，且被害人亦
    係因本件車禍受有前揭鈍挫傷，則被告之過失行為與告訴人
    之傷害結果間即具有相當因果關係。雖告訴人亦未依兩段式
    行駛方式，先靠右行至塔城街待轉區，再進入中華路，亦與
    有過失，然仍無解被告過失之責。被告上揭過失犯行既堪認
    定，自應予依法論科。
八、核被告所為，係犯刑法第二百八十四條第一項之過失傷害罪
    。被告一過失行為，致告訴人丙○○與証人丁○○二人受傷
    ，然因過失傷害係告訴乃論之罪，而丁○○部分業據其於偵
    查中撤回告訴，經公訴人不另為不起訴處分，附此敘明。原
    審未詳為調查勾稽，既認被告係行駛至中華路二段，又認被
    告係行駛忠孝橋，而與告訴人指訴被告行駛方向相異；另捨
    交通隊獲通報之時點不論，認告訴人指訴肇事時間，被告已
    離去現場；暨僅車型、車色相同，無法認係被告駕駛之系爭
    車輛等，採証顯有違誤，故原判決為被告無罪之諭知，即難
    以維持。公訴人上訴指摘原判決採証有誤，非無理由，自應
    由本院撤銷改判。
九、惟刑法於九十四年一月七日修正公布，而於被告行為後之九
    十五年七月一日施行，按刑法第二條第一項規定：「行為後
    法律有變更者，適用行為時之法律。但行為後之法律有利於
    行為人者，適用最有利於行為之法律」。而與本案相關之修
    正：
    (一)修正前刑法第三十三條第一項第五款規定：「罰金：一元
      以上。」修正後同條款規定：「罰金：新台幣一千元以上
      ，以百元計算之。」比較新舊法之規定，行為後之新法並
      未較有利於被告。
    (二)另依新增刑法施行法第一條之一規定，中華民國九十四年
      一月七日刑法修正施行後，刑法分則編所定罰金之貨幣單
      位為新臺幣；九十四年一月七日刑法修正時，刑法分則編
      未修正之條文定有罰金者，自九十四年一月七日刑法修正
      後，就其所定數額提高為三十倍，但七十二年六月廿六日
      至九十四年一月七日新增或修正之條文，就其所定數額提
      高為三倍。修正後有關法定刑罰金數額之規定，亦無利於
      修正前之規定。
    (三)惟被告行為時刑法第四十一條第一項前段：「犯最重本刑
      為五年以下有期徒刑以下之刑之罪，而受六個月以下有期
      徒刑或拘役之宣告，因身體、教育、職業、家庭之關係或
      其他正當事由，執行顯有困難者，得以一元以上三元以下
      折算一日，易科罰金」，暨修正前罰金罰鍰提高標準條例
      第二條（現已刪除）：「依刑法第四十一條易科罰金者，
      均就其原定數額提高為一百倍折算一日；法律所定罰金數
      額未依本條例提高倍數，或其處罰法條無罰金刑之規定者
      ，亦同」等規定，易科罰金之折算標準最高為銀元三百元
      即新臺幣九百元，最低為銀元一百元即新臺幣三百元。修
      正後則規定「犯最重本刑為五年以下有期徒刑以下之刑之
      罪，而受六個月以下有期徒刑或拘役之宣告者，得以新臺
      幣一千元、二千元或三千元折算一日，易科罰金」，比較
      新、舊法結果，則以修正前之法律，對被告較為有利。
    爰審酌本案被告之品性、素行、本案係過失肇事及被告過失
    程度，惟被害人亦與有過失、所受傷情尚輕，暨被告迄均否
    認犯行之犯後態度等一切情狀，乃量處如主文所示之刑，並
    諭知易科罰金之折算標準，以資薄懲。又被告本案犯行，係
    於九十六年四月廿四日以前，合於中華民國九十六年罪犯減
    刑條例之減刑條件，併應依法減其宣告刑二分之一，及諭知
    減刑後易科罰金之折算標準。
十、據上論斷，應依刑事訴訟法第三百六十九條第一項前段、第
    三百六十四條、第二百九十九條第一項前段，刑法第二百八
    十四條第一項，修正前第四十一條第一項，罰金罰鍰提高標
    準條例第一條、修正前第二條，現行法規所定貨幣單位折算
    新台幣條例第二條，中華民國九十六年罪犯減刑條例第二條
    第一項第三款、第七條、第九條，判決如主文。
本案經檢察官陳明光到庭執行職務。
中    華    民    國   九十八   年   十   月   十四   日
                  刑事第四庭審判長法  官  陳筱珮
                                  法  官  孫惠琳
                                  法  官  陳玉雲
以上正本證明與原本無異。
不得上訴。
                                  書記官  陳思云
中    華    民    國    98    年    10    月    19    日
附錄：本案論罪科刑法條全文
中華民國刑法第284條
（過失傷害罪）
因過失傷害人者，處 6 月以下有期徒刑、拘役或 5 百元以下罰
金，致重傷者，處 1 年以下有期徒刑、拘役或 5 百元以下罰金
。
從事業務之人，因業務上之過失傷害人者，處 1 年以下有期徒
刑、拘役或 1 千元以下罰金，致重傷者，處 3 年以下有期徒刑
、拘役或 2 千元以下罰金。


司法院資訊處製作；財團法人民間司法改革基金會備份。
